【裁判字號】    98,簡,89
【裁判日期】    981119
【裁判案由】    使用牌照稅
【裁判全文】
臺中高等行政法院判決
                                        98年度簡字第89號
原      告  甲○○
被      告  乙○○○○○○○
代  表  人  丙○○
訴訟代理人  丁○○
上列當事人間因使用牌照稅事件，原告不服臺中市政府中華民國
98年6月10日府法訴字第0980145366號訴願決定，提起行政訴訟
。本院判決如下︰
    主  文
訴願決定及復查決定關於補稅部分均撤銷。
訴訟費用由被告負擔。
    事實及理由
一、事實概要：緣使用牌照A3-1571號自用小客車，經公路監理
    機關登記為訴外人呂田湖所有，呂田湖於民國94年2月22日
    死亡後，因逾限未參加定期檢驗，經交通部公路總局台中區
    監理所於96年9月14日逕行註銷牌照。嗣原告於97年6月4日
    將上開遭註銷之A3-1571號牌照，懸掛他車使用公共道路，
    為台中市警察局第二分局查獲，移經被告依使用牌照稅法第
    31條規定，處以97年應納稅額2倍之罰鍰計新台幣（下同）
    14,240元，並以車主呂田湖死亡後，原告為首揭車輛之使用
    人，向其追補95年1月1日起至96年9月13日註銷牌照前未完
    納之應納稅額12,113元。原告不服，申經復查未獲變更，提
    起訴願遞遭駁回，遂就補稅部分，提起本件行政訴訟。
二、兩造聲明：
  (一)原告聲明求為判決：訴願決定及復查決定（補稅部分）均撤
    銷。
  (二)被告聲明求為判決：駁回原告之訴。
三、原告訴稱略以：原告於復查申請時所提示使用牌照A3-1571
    號自用小客車（下稱系爭車輛）之行車執照，係向已故車主
    呂田湖之二哥呂田原所拿取，該行車執照所示之汽車檢驗，
    均非原告所為。又A3-1571號車牌（下稱系爭車牌）為呂田
    湖未死亡前拆下寄放原告處，惟呂田湖死亡後1個月內為辦
    理遺產事宜，呂田原曾前來取回車牌俾以報廢，至呂田原取
    回車牌之確切時間，原告無從記憶。系爭車輛現在何處不得
    而知，呂田湖之繼承人呂旻珍等亦無車輛可過戶。原告對於
    移用系爭牌照而遭處罰部分無意見，惟被告未就上開行車執
    照所示之汽車檢驗記錄加以調查，即憑空想像原告於95、96
    年間使用系爭車輛，據以補徵使用牌照稅，顯有違誤。
四、被告答辯略以：關於補徵使用牌照稅部分，按原告自承呂田
    湖生前將系爭車牌委託其保管，雖稱不知車輛去處，惟以原
    告尚能檢附系爭車輛行車執照影本向被告申請復查，且行車
    執照影本上檢驗合格日期欄，記載94年4月19日、94年10月
    17日、95年4月18日曾有檢驗合格紀錄，顯見系爭車輛於呂
    田湖死亡後，尚有3次驗車紀錄，足徵原告為實際管領該車
    之使用人。原告雖稱該行車執照影本係提起行政救濟時向呂
    田湖之二哥呂田原拿取等語，惟其並未提出相關事證以證實
    其說詞，且經被告函請呂田原說明相關事實，迄今仍未提出
    相關說明。又原告稱系爭車牌於車主死亡後，近1個月內為
    辦理遺產事宜之需，已由呂田湖之二哥取回乙節，亦與系爭
    車牌因懸掛於其他號牌車輛，經警方查獲，並以原告為行為
    人舉發之情節矛盾。凡此，均難作為其非屬系爭車輛使用人
    之有利論證基礎。是被告依使用牌照稅法第3條第1項規定，
    以原告為系爭車輛實際使用人，補徵95年及96年註銷牌照前
    之使用牌照稅，亦無不合。另被告前以車主呂田湖之繼承人
    發單課徵系爭車輛之使用牌照稅，經查得有實際管領該車之
    使用人，即原告為納稅義務人後，已註銷在案，自無重複課
    徵使用牌照稅之情事，併予陳明。
五、按本件原告訴之聲明雖為請求撤銷訴願決定及復查決定，惟
    據其於本院到庭之陳述，其對被處罰鍰之部分無意見，而對
    補稅之部分不服(本院卷40頁調查筆錄），是原告所請求銷
    撤之訴願決定及復查決定，係補稅之部分，合先敘明。
六、本件兩造之爭點為：原告自95年1月1日起至96年9月13日止
    是否為系爭車輛之使用人？被告以原告為系爭車輛之使用人
    ，補徵上開期間之使用牌照稅12,113元，是否合法？
七、次按「使用公共水陸道路之交通工具，無論公用、私用或軍
    用，除依照其他有關法律，領用證照，並繳納規費外，交通
    工具所有人或使用人應向所在地主管稽徵機關請領使用牌照
    ，繳納使用牌照稅。」使用牌照稅法第3條第1項定有明文。
    惟按稅捐稽徵機關對人民課予稅捐義務，須有法律規定之課
    稅要件及事實，而認定之事實，不得以蓋然性不足之事證用
    以推測，而應依客觀具體之證據，並符合經驗及論理法則，
    方足為之。
八、經查，本件原告駕駛自用小客車懸掛牌照A3-1571號，該車
    牌經公路監理機關登記為訴外人呂田湖所有，呂田湖於94年
    2月22日死亡後，因逾限未參加定期檢驗，經交通部公路總
    局台中區監理所於96年9月14日逕行註銷牌照在案(原處分卷
    63頁)，嗣原告於97年6月4日將該遭註銷之A3-1571號牌照，
    懸掛他車使用公共道路，為台中市警察局第二分局於台中市
    太原北及漢陽路口查獲，有舉發違反道路交通管理事件通知
    單在卷可稽(同卷59頁)。準此，原告雖使用已經註銷之牌照
    A3-1571號，惟係懸掛他車輛而非原有車輛使用公共道路，
    另持有經註銷之牌照及行車執照，並非必然有使用原登記該
    車牌車輛之情形，原登記車牌之車輛經停置不用或報廢，僅
    將車牌或行車執照借他人使用，抑或原車輛再懸掛他車牌使
    用，雖屬違規或有其他不法情事，亦非無可能。至系爭行車
    執照影本上記載檢驗合格日期欄，記載94年4月19日、94年
    10月17日、95年4月18日曾有檢驗合格紀錄，系爭車輛於呂
    田湖死亡後，尚有3次驗車紀錄，經本院函該車輛之上開公
    路監理單位委託檢驗之廠商台中縣太平市中欣汽車修配廠，
    請其提供車輛檢驗之相關資料，該廠函復因依文件管理規定
    保存2年並按月存放備查，而無法提供當時之錄影或其他文
    件資料(本院卷44頁)，是尚無證據顯示原告有駕駛該車輛前
    往該廠檢驗之事實，不得謂原告於系爭車輛之登記車主呂田
    湖死亡後，而仍有使用該車輛等情，本件被告僅以原告尚能
    檢附系爭車輛行車執照影本向被告申請復查，另行車執照影
    本上有上述檢驗合格紀錄，即系爭車輛於呂田湖死亡後，尚
    有3次驗車紀錄，而認定原告為實際管領該車之使用人，自
    嫌速斷，而有認定課稅之要件及事實，未依客觀具體之證據
    之違誤。
九、從而，被告以原告為系爭車輛實際使用人，應補徵95年及96
    年註銷牌照前之使用牌照稅，向其追補95年1月1日起至96年
    9月13日註銷牌照前未完納之應納稅額12,113元，依上開規
    定及說明，自有違誤，訴願決定予以維持，亦有未合，原告
    請求撤銷復查決定及訴願決定關於補稅之部分，為有理由，
    應由本院將該部分均予撤銷，以維法制。另按本件為簡易事
    件，依兩造到庭所述各節及卷內資料其事證已臻明確，本院
    亦認無經言詞辯論之必要，爰不經言詞辯論而判決之，均併
    予敘明。
十、據上論結，本件原告之訴為有理由，爰依行政訴訟法第233
    條第1項、第236條、第195條第1項前段、第98條第1項前段
    ，判決如主文。
中    華    民    國    98    年    11    月    19    日
              臺中高等行政法院第四庭
                              法  官  許  武  峰
以上正本證明與原本無異。
如不服本判決，應於判決送達後20日內，以本訴訟事件所涉及之
法律見解具有原則性者，始得向本院提出上訴狀並表明上訴理由
，經最高行政法院許可，否則不得上訴；如於本判決宣示後送達
前提起上訴者，應於判決送達後20日內補提上訴理由書（均應依
對造人數提出繕本）。
中    華    民    國    98    年    11    月    19    日
                              書記官  莊  啟  明


司法院資訊處製作；財團法人民間司法改革基金會備份。
